臺灣高雄地方法院刑事判決　　　　　　 100年度易字第1469號
公　訴　人　臺灣高雄地方法院檢察署檢察官
被　　　告　陳萬添
上列被告因竊盜案件，經檢察官提起公訴（100年度偵字第21493
號），本院判決如下：
    主  文
陳萬添犯侵入住宅竊盜罪，處有期徒刑柒月。
其餘被訴侵入住宅竊盜部分均無罪。
    事  實
一、陳萬添意圖為自己不法之所有，於民國100年7月20日上午11
    時許，見高雄市○○區○○路9 號之住處（下稱系爭住處）
    後門未關閉，即侵入該住處內，竊取於該處擔任外籍幫傭之
    AFIFAH（印尼籍，中文姓名：阿菲）所有晾曬於該處遮雨棚
    下方之女用膚色內褲1 件，得手後逃離現場之際，為阿菲當
    場發現，報警處理，嗣於同日上午11時15分許，為員警於高
    雄市左營區○○○路471 巷口處查獲，並扣得上開女用膚色
    內褲1 件（已發還阿菲保管）。
二、案經阿菲訴由高雄市政府警察局左營分局報請移送臺灣高雄
    地方法院檢察署檢察官偵查起訴。
    理  由
壹、證據能力部分：
    被告以外之人於審判外之陳述，雖不符同法第159 條之1 至
    第159 條之4 之規定，但經當事人於審判程序同意作為證據
    ，法院審酌該言詞陳述或書面陳述作成時之情況，認為適當
    者，亦得為證據，同法第159 條之5 第1 項定有明文。本判
    決所引用之傳聞證據，均經本院依法踐行調查證據程序，當
    事人於審判程序亦同意作為證據，本院審酌證據資料作成時
    之情況，並無違法不當及證明力明顯過低之瑕疵，且無依法
    應排除其證據能力之情形，認以之作為證據應屬適當，故有
    證據能力。
貳、實體部分：
一、有罪部分：
  (一)訊據被告陳萬添固不否認有於上開時地竊取告訴人阿菲所有
    女用膚色內褲1 件之事實，惟仍矢口否認有何侵入住宅竊盜
    犯行，辯稱：伊當時看系爭住處外綠色的門沒關，就直接進
    去竊取上開膚色內褲，但伊並沒有進入屋內，係在綠色門內
    與住處間之空地竊取，是伊沒有侵入住宅竊盜之情事云云。
    經查：
  1.被告於100 年7 月20日上午11時許，見系爭住處之後門未關
    閉，即侵入該住處內竊取阿菲所有晾曬於遮雨棚下方之女用
    膚色內褲1 件等情，業據被告於本院審理中坦承不諱，核與
    證人即告訴人指證情節大致相符，復有搜索扣押筆錄、扣押
    物品目錄表、扣押物品收據、贓物認領保管單、告訴人手繪
    之現場位置圖各1 紙、照片9 張在卷可稽（見警卷第10至14
    、22、28至29、33頁、本院一卷第20至21頁、本院二卷第20
    頁），上開事實自先堪認定。
  2.被告雖以前開情詞置辯，惟按供人日常生活起居作息之建築
    物中，縱內部又配置供為蒔花養蘭、畜養寵物，健身休憩，
    晾曬衣物等「用途」不同之工作室、健身房、陽台等房間、
    處所。惟就整體觀察，均與生活起居之怡神養性、身心健全
    發展有密切關聯，自應認各該處所仍為住宅之一部分（最高
    法院82年度台上字第1809號判決可資參照）。經查，被告竊
    取前述女用膚色內褲之曬衣處所，係在系爭住處綠色大門內
    以圍牆及遮雨棚與外界隔離之空間，且除告訴人與其雇主一
    家人外，並未供其他外人所使用等情，業經證人即告訴人證
    述在卷（見本院二卷第13頁背面），並有前揭照片在卷足證
    ，而被告亦自陳其因見系爭住處之綠色大門未關閉，始由該
    大門進入上開曬衣處所竊取告訴人所有之女用膚色內褲等情
    ，則就整體觀察，該等曬衣空間既上有系爭住處之遮雨棚遮
    覆，四周亦以圍牆與外界隔離，僅留有綠色大門供出入外部
    之用，自屬與具有系爭住處居住管領權限之告訴人及其雇主
    等一家人之生活起居具有密切關聯之空間，應認係系爭住處
    之一部分，則被告未得告訴人之同意即自系爭住處綠色大門
    侵入竊取上開內褲之行為，當屬侵入住宅竊盜犯行無疑。被
    告上開所辯，自無足採，被告犯行洵堪認定。
  (二)核被告所為，係犯刑法第321 條第1 項第1 款侵入住宅竊盜
    罪。爰審酌被告為圖自己觀賞使用，竟擅自侵入系爭住處竊
    取告訴人所有之上開女用膚色內褲，不惟對告訴人之財產權
    益造成侵害，亦危及告訴人之居住安全，固無足取；惟念被
    告尚知坦承竊盜行為，僅否認有何侵入住宅行竊之情，並審
    酌被告所竊取之前開女用膚色內褲，業經告訴人領回，此有
    贓物認領保管單1 紙在卷足憑，信告訴人所受損害應已獲相
    當程度之減輕，以及被告之智識程度僅高職畢業，家境貧寒
    且現無工作，暨其犯罪動機、手段等一切情狀，量處如主文
    所示之刑，以示懲儆。
二、無罪部分：
  (一)公訴意旨略以：被告除於事實欄一所示之時間侵入系爭住處
    竊取告訴人所有之女用膚色內褲1件外，尚另曾於100 年7月
    1 日下午2 時許、同年7 月3 日下午2 時許侵入系爭住處，
    竊取告訴人所有之31件女用內褲，因認被告此2 部分所為亦
    均涉犯刑法第321 條第1 項第1 款之侵入住宅竊盜犯嫌云云
    。
  (二)按被告未經審判證明有罪確定前，推定其為無罪；犯罪事實
    ，應依證據認定之，無證據不得認定犯罪事實。又不能證明
    被告犯罪或其行為不罰者，應諭知無罪之判決，刑事訴訟法
    第154 條、第301 條第1 項分別定有明文。次按事實之認定
    ，應憑證據，如未能發現相當證據，或證據不足以證明，自
    不能以推測或擬制之方法，為裁判基礎；且認定不利於被告
    之事實須依積極證據，苟積極證據不足為不利於被告事實之
    認定時，即應為有利於被告之認定；另認定犯罪事實所憑之
    證據，雖不以直接證據為限，間接證據亦包括在內，然而無
    論直接證據或間接證據，其為訴訟上之證明，須於通常一般
    之人均不致有所懷疑，而得確信其為真實之程度者，始得據
    為有罪之認定，倘其證明尚未達到此一程度，而有合理之懷
    疑存在而無從使事實審法院得有罪之確信時，即應由法院為
    諭知被告無罪之判決；再告訴人之告訴，係以使被告受刑事
    訴追為目的，是其陳述是否與事實相符，仍應調查其他證據
    以資審認（最高法院40 年台上字第86號、30年台上字第816
    號、76年台上字第4986號、52年台上字第1300號分別著有判
    例參照）。
  (三)公訴人認被告除於事實欄一所示時間侵入系爭住處竊取告訴
    人所有之女用膚色內褲1 件外，尚另有於100 年7 月1 日下
    午2 時許、同年7 月3 日下午2 時許侵入系爭住處，竊取告
    訴人所有之31件女用內褲之犯行，無非係以被告於警詢、偵
    查中之供述、告訴人之指證、照片23張及扣案之女用內褲等
    件為其主要論據。訊以被告堅詞否認有何此部分之侵入住宅
    竊盜犯行，辯稱：伊沒有於100 年7 月1 日下午2 時許、同
    年7 月3 日下午2 時許侵入系爭住處竊取告訴人所有之31件
    女用內褲之犯行，本件除伊於事實欄一所示時地竊取之女用
    膚色內褲1 件外，其餘在伊家中所扣得之女用內褲實均係伊
    自伊住家附近之高雄市左營區○○○路472 巷5 號住處所竊
    取者，並非伊自系爭住處所竊得之物等語。經查：
  1.被告雖曾於警詢中坦承曾於100 年7 月1 日下午2 時許至系
    爭住處竊取告訴人所有之女用藍色內褲1 件，復曾於偵查中
    向檢察官供稱：伊曾於100 年7 月1 日下午2 時許、100 年
    7 月3 日下午2 時許侵入系爭住處，因當時系爭住處大門沒
    鎖，伊就直接從門走進去，在前述系爭住處內之曬衣處所竊
    取女用內褲云云，惟參以證人即告訴人於警詢中及本院審理
    中均始終證稱：伊曾於100 年7 月1 日下午2 時許、100 年
    7 月3 日下午2 時許，分別失竊藍色及咖啡色之女用內褲各
    1 件，當時該2 件內褲均係曬在系爭住處綠色大門外馬路上
    之曬衣場，如事實欄一所示失竊之女用膚色內褲係因當時下
    雨才會晾在系爭住處內等語，並於本院審理中當庭繪製現場
    位置圖1 份在卷（見警卷第8 頁、本院二卷第12頁背面、第
    20頁），則就告訴人所失竊女用藍色、咖啡色內褲之地點究
    係在系爭住處門外或內部乙節，被告所供承之上開內容已明
    顯與告訴人指訴之情節不符，則被告雖曾就該2 部分犯行為
    自白，然其既已於本院審理中否認此2 部分之犯行，且其前
    開於警詢、偵查中之自白復難謂與事實相符，自不能逕予採
    信。
  2.次查，告訴人雖有於100年7 月1 日下午2 時許、100 年7月
    3 日下午2 時許失竊內褲之情，然其始終未曾目擊係被告所
    為，而警方嗣於被告之住處內所扣得之31件女性內褲，其中
    亦無告訴人所指稱於100 年7 月1 日下午2 時許失竊之女用
    藍色內褲，被告是否確有於100 年7 月1 日下午2 時許侵入
    系爭住處竊取告訴人所有之女用內褲之情，實顯有疑義；又
    告訴人雖另指認其中之女用咖啡色內褲1 件即為其於100 年
    7 月3 日下午2 時許所失竊之內褲，但衡以告訴人自陳其所
    失竊之女用咖啡色內褲係以1 件新臺幣（下同）200 元之價
    格所購入，且其復未曾指出於被告家中扣得之女用咖啡色內
    褲有何特徵使其足認確為其所有之物，可認告訴人所失竊之
    咖啡色內褲並非有何特別昂貴或特殊之處，僅屬一般女性於
    日常生活所需而具有高度相似性及替代性之消耗品，衡情告
    訴人尚非無誤認他人類似樣貌之內褲為其所有之可能，自難
    僅憑告訴人指認扣案31件女用內褲之其中1 件女用咖啡色內
    褲為其所有，即在缺乏目擊證人或其他佐證之情況下，遽認
    被告確有100 年7 月3 日下午2 時許侵入系爭住處竊盜告訴
    人所有之女用內褲之犯行。是依卷內資料，亦乏實據足認被
    告有何此2 部分之犯行。
  3.再者，被告於警詢、偵查及本院審理中實均已一再供稱：本
    件警方在伊家中所扣得之女用內褲，均係伊自伊住家附近之
    高雄市左營區○○○路472 巷5 號住處內所竊得之物（見警
    卷第4頁、偵卷第9頁、本院二卷第15頁背面），且卷內並有
    警方帶同被告到場指認之照片可查（見警卷第31至32頁），
    而據告訴人所指證之內容，亦始終表示僅有3 件女用內褲遭
    竊，業如前述，惟檢察官未就於被告家中所扣得之31件女用
    內褲是否均屬告訴人所有之物，抑或尚有何其他之被害人存
    在（如高雄市左營區○○○路472 巷5 號住處之女性住戶）
    等情詳予查證，復未究明被告係以如何之方式取得該等31件
    女用內褲，遽謂被告除曾於事實欄一所示時間侵入系爭住處
    竊取告訴人所有之女用膚色內褲1 件外，復有於100 年7 月
    1 日下午2 時許、100 年7 月3 日下午2 時許，分別以侵入
    系爭住處之方式竊得其餘於被告家中所扣得共31件女用內褲
    ，亦嫌速斷。
  4.綜上所述，本件警方雖於查獲被告違犯如事實欄一所示之侵
    入住宅竊盜犯行之際，併同在被告家中另扣得女用內褲共31
    件，惟被告始終供承該等女用內褲悉數係其自高雄市左營區
    ○○○路472巷5號住處內所竊得之物，而非其於系爭住處竊
    取者，而依公訴人所舉證據，尚無法證明被告確有於100 年
    7 月1 日下午2 時許、100 年7 月3 日下午2 時許分別侵入
    系爭住處竊取女用內褲共31件之犯行，無從使本院形成有罪
    之確信；此外，復查無其他積極證據，足認被告確有上開犯
    行，此2 部分均屬不能證明被告犯罪，本院自應為被告無罪
    之諭知，以資適法。至被告另涉嫌於高雄市左營區○○○路
    472 巷5 號住處內竊取女用內褲之情事，宜由檢察官另行偵
    辦，附此敘明。
據上論斷，應依刑事訴訟法第299條第1 項前段、第301 條第1項
，刑法第321條第1項第1 款，判決如主文。
本案經檢察官朱華君到庭執行職務。
中    華    民    國   100    年    11    月    17    日
                  刑事第十五庭  法  官  許勻睿
以上正本證明與原本無異。
如不服本判決應於收受送達後10日內向本院提出上訴書狀，並應
敘述具體理由；如未敘述上訴理由者，應於上訴期間屆滿後20日
內向本院補提理由書（均須按他造當事人之人數附繕本）「切勿
逕送上級法院」。
中    華    民    國   100    年    11    月    17    日
                                書記官  王芷鈴
附錄論罪科刑所犯法條
中華民國刑法第321條
（加重竊盜罪）
犯竊盜罪而有下列情形之一者，處6 月以上、5 年以下有期徒刑
，得併科新臺幣10萬元以下罰金：
一、侵入住宅或有人居住之建築物、船艦或隱匿其內而犯之者。
二、毀越門扇、牆垣或其他安全設備而犯之者。
三、攜帶兇器而犯之者。
四、結夥三人以上而犯之者。
五、乘火災、水災或其他災害之際而犯之者。
六、在車站、埠頭、航空站或其他供水、陸、空公眾運輸之舟、
    車、航空機內而犯之者。
前項之未遂犯罰之。